臺灣臺北地方法院刑事判決
109年度簡上字第209號

上  訴  人
即  被  告  陳世



選任辯護人  林柏裕律師
上列被告因賭博案件，不服本院刑事庭於中華民國109年8月26日
所為109年度簡字第1180號第一審刑事簡易判決（聲請簡易判決
處刑案號：108年度偵字第20519號、第22456號、第26030號），
提起上訴，本院管轄之第二審合議庭改依通常程序為第一審判決
如下：
    主  文
原判決撤銷。
陳世犯圖利聚眾賭博罪，處有期徒刑參月，如易科罰金，以新
臺幣壹仟元折算壹日。緩刑貳年，緩刑期間付保護管束，並應於
本判決確定時起壹年內向指定之政府機關、政府機構、行政法人
、社區或其他符合公益目的之機構或團體提供陸拾小時之義務勞
務。
扣案如附表編號一至十一所示之物，均沒收之。
    事  實
一、陳世基於聚眾賭博之犯意，自民國108年5月底某日起至同
    年8月13日止，受真實姓名年籍不詳綽號「冠佑、阿湯、阿
    宏、三重明、韓森、小翔、乃爺、春天、阿辰（鴨肉）、小
    浩、小朱、張聖、宣銘、俊、小安、達、阿土、猴、高雄、
    小重、山豬（騰）、蔣、潘、張飛、小宋、紘、書偉、翔凱
    、不拉哥、亨、哲、宣一、任、仔仔、蕭杰、池池、高雄豪
    、志賢、小胡、小傑、阿一、阿威、sam、澳門、坤、四海
    浩、楊桃、小胖、恰吉、泓銓」等50名賭客委託，在臺北市
    ○○區○○路000號9樓之1居所內，以電腦設備連接網際網路，
    登入「正PINNACLE、瀛玖九東京、華會、博採娛樂、憲哥、
    泰金888-2、風雲、泰金888-1、憲哥-1、博金99、冠天下、
    淘寶-2、瀛玖九東京-1、瀛玖九東京-2、瀛玖九東京-3、紅
    牛、泰金888-4、瀛玖九東京-4、博金88-1、泰金888-5」等
    共計51個賭博網站，以美國職業棒球比賽結果為簽賭標的，
    彩金依各該網站所設定賠率計算，如所押注之隊伍贏球，賭
    客可依簽注金額獲取彩金，如未簽中，則賭資全歸莊家所有
    ，陳世則以輸贏結算金額之20%作為報酬（即賭客獲利時，
    陳世可分配20%作為報酬；賭客虧損時，陳世亦同時承擔2
    0%虧損），以此方式牟利。嗣於108年8月13日晚間6時10分
    許，為警持搜索票至上址居所執行搜索，當場扣得附表所示
    之物，始悉上情。
二、案經宜蘭縣政府警察局報請臺灣臺北地方檢察署檢察官偵查
    後聲請簡易判決處刑。
    理  由
一、本案認定事實所引用之非供述證據，並無證據證明係公務員
    違背法定程序所取得，依刑事訴訟法第158條之4反面解釋，
    均得為證據。
二、上揭事實，業據被告於本院審理時坦承不諱（見原審易字卷
    第31頁、第34頁、本院二審卷第55頁、第121頁），且有中
    華電信市內電話暨數據機用戶資料查詢結果、電腦下注畫面
    翻拍照片59張、電腦螢幕下緣黏貼之便條紙翻拍照片3張、
    賭客盈虧紀錄表（電腦內電子檔案）1份、扣案記帳單20張
    、帳本6本、便利貼紀錄單6張、中國信託商業銀行帳號0000
    -0000000-0號帳戶之開戶人資料與交易明細紀錄共1份附卷
    可稽（見臺灣臺北地方檢察署108年度偵字第20519號卷【下
    稱偵一卷】第51至53頁、第55至299頁、第303至363頁、臺
    灣臺北地方檢察署108年度偵字第26030號卷【下稱偵二卷】
    第385頁至第422頁），且有附表編號1至11所示之物扣案可
    佐。足認被告上開任意性自白與事實相符，應堪採信。本案
    事證已臻明確，被告犯行洵堪認定，應依法論科。
三、新舊法比較：
    本案被告行為後，刑法第268條雖於108年12月25日經修正公
    布，同年12月27日施行，惟查修正後之規定係依刑法施行法
    第1條之1第2項前段規定將罰金數額提高為30倍，亦即將原
    本之銀元3千元（經折算為新臺幣後為9萬元）修正為新臺幣
    9萬元，其修正之結果不生有利或不利於行為人之情形，非
    屬法律變更，自不生新舊法比較之問題，而應依一般法律適
    用原則，逕行適用裁判時法。
四、論罪：
　㈠罪名：
　　按刑法第268條規定之「聚眾賭博」，係指聚集不特定人參
    與賭博之行為，只須其性質係集合多數人而為賭博，而主事
    者之目的既在聚眾賭博以營利，即成立本罪。是核被告所為
    ，係犯刑法第268條後段之圖利聚眾賭博罪。
　㈡罪數關係：
　　被告自108年5月底某日起至同年8月13日下午6時10分許為警
    查獲時止，以事實欄所載方式，聚集不特定人簽賭下注，復
    從中獲取利潤，其犯罪形態本質上即具有反覆、延續之特質
    ，於刑法評價上，堪認係集合多數犯罪行為而成立之獨立犯
    罪型態之「集合犯」，應屬包括一罪。
五、不另為無罪諭知：
　㈠起訴書認被告亦係基於公然賭博之犯意，而為上開犯行，並
    經公訴檢察官於本院審理時當庭補充起訴法條包含刑法第26
    6條第1項之賭博罪嫌等語（見本院二審卷第116頁）。
　㈡惟按刑法第266條第1項之普通賭博罪，係以在公共場所或公
    眾得出入之場所賭博財物為其成立要件。又刑法處罰犯罪行
    為乃以各種犯罪行為對於法益具有實害或發生實害之危險為
    必要，而有關刑法第266條公然賭博罪，學說、實務均將之
    理解為係保護「善良風俗」之社會法益，參以該條制定時，
    立法者係考量賭博犯罪若在公共場合或公眾得出入之場所進
    行，民眾可輕易見聞，恐造成群眾仿效跟進而參與賭博，終
    至群眾均心存僥倖、圖不勞而獲，因之敗壞風氣。是倘若賭
    博活動及內容具有一定封閉性，僅為對向參與賭博之人私下
    聯繫，一般民眾單憑外觀無從知悉其等對賭之事，非屬不特
    定多數人得以共見共聞，尚不具備前述敗壞社會善良風氣之
    危害性，即非公然賭博罪所欲處罰之範疇。而於網際網路賭
    博且個人經由私下設定特定之密碼帳號，透過電腦連線至賭
    博網站，其賭博活動及內容具有一定封閉性，僅為對向參與
    賭博之人私下聯繫，其他民眾無從知悉其等對賭之事，對於
    其他人而言，形同一個封閉、隱密之空間，在正常情況下，
    以此種方式交換之訊息具有隱私性，故利用上開方式向他人
    下注，因該簽注內容或活動並非他人可得知悉，尚不具公開
    性，即難認係在「公共場所」或「公眾得出入之場所」賭博
    ，不能論以刑法第266條第1項之賭博罪（最高法院107年度
    台非字第174號判決亦同此旨）。
　㈢本案被告於本院審理時供稱：我登入泰金888-1等賭博網站時
    ，只會看到我自己下注的情形，比賽結束時，網頁會顯示輸
    贏結果，過程中沒有辦法看到其他人有沒有下注或下注多少
    等語（見本院二審卷第66頁），顯見被告在本案賭博網站下
    注係於一封閉、隱密之空間，不具公開性。又遍查卷內事證
    ，亦無證據足資認定被告賭玩美國職棒時，他人可知悉其對
    賭情事，或可以任何方式相互賭博財物，而具公開性，實難
    認被告以上開方式下注之行為，係在「公共場所或公眾得出
    入之場所」賭博財物，核與刑法第266條第1項前段賭博罪之
    構成要件不合。
  ㈣綜上所述，本案公訴人所舉各項證據方法，僅足認被告受不
    特定人委託以電腦設備連接網際網路方式，在事實欄所載正
    PINNACLE等共計51個賭博網站，下注賭玩美國職棒等事實，
    尚不足以證明被告有在「公共場所或公眾得出入之場所」賭
    博財物之犯行。此外，檢察官復未提出其他積極證據，資以
    證明被告確有其所指在「公共場所或公眾得出入之場所」公
    然賭博之犯行，依「無罪推定」及「罪證有疑，利於被告」
    等證據法則，揆諸首揭法條及判例意旨，被告自無從成立刑
    法第266條第1項之賭博罪，惟此部分如構成犯罪，與前開論
    罪部分應有裁判上一罪關係，爰不另為無罪諭知，附此敘明
    。　
六、撤銷改判之理由：
　㈠原審以被告係犯刑法第266條第1項前段之賭博罪及同法第268
    條後段之圖利聚眾賭博罪，予以論罪科刑，並諭知扣案如附
    表編號1至12、14所示之物均沒收，未扣案之被告犯罪所得5
    0萬元沒收，於全部或一部不能沒收或不宜執行沒收時，追
    徵其價額，固非無見。
　㈡惟查：
　⒈被告本案所為與刑法第266條第1項賭博罪之要件不合（由本
    院不另為無罪之諭知，詳如前述），原審認其所為構成刑法
    第266條第1項賭博罪，復以扣案如附表編號11、12所示現金
    應依刑法第266條第2項規定予以沒收，自有不當。被告上訴
    執此為由，為有理由。
　⒉另⑴被告因本案圖利聚眾賭博犯行而獲取之利益為50萬元，且
    依被告警詢及偵查中之供述內容，可認扣案現金中之50萬元
    （即附表編號11部分）為本案犯罪所得（詳後述），原審未
    予詳查，逕認本案宣告沒收之犯罪所得50萬元未予扣案，容
    有未洽。⑵又附表編號14所示之物，雖係被告所有，惟無證
    據足資認定係供被告本案犯行所用（詳後述），自無法依刑
    法第38條第2項規定宣告沒收，此部分原審認定亦有不當。
　⒊綜上所述，原審判決既有上開無可維持之瑕疵可議，自應由
    本院將原判決撤銷改判。
　㈢至原判決雖於事實及理由欄第十點、第十一點、救濟教示欄
    重複贅載據上論斷之法條適用及救濟教示等事項，雖有未洽
    ，惟此不影響本案事實認定及法律適用，而不構成撤銷理由
    ，附此敘明。　　
七、量刑：
　　爰以行為人之責任為基礎，本院審酌被告不循正當途徑謀求
    生計，竟聚集不特定人從事賭博財物行為，助長大眾投機心
    理，危害社會秩序及善良風俗，藉以牟得不法之財產上利益
    ，殊非可取；兼衡本案聚眾賭博規模、經營期間、所獲利益
    、所生危害，暨其犯罪後坦承犯行之態度、自陳大學肄業之
    智識程度、曾從事籃球教育工作，現在早餐店工作，每月薪
    水3萬5千元之生活狀況（見本院二審卷第124頁）、犯罪動
    機、目的、手段、情節等一切情狀，量處如主文所示之刑，
    並諭知易科罰金之折算標準，以資儆懲。
八、緩刑：
    被告前未曾故意犯罪受有期徒刑以上刑之宣告，有臺灣高等
    法院被告前案紀錄表附卷可稽，其僅因一時失慮而罹刑章，
    惡性不深，且於犯罪後能坦承犯行，尚有悔意，堪認被告經
    此偵、審程序及刑之宣告後，日後當知所警惕，信無再犯之
    虞，本院認對被告所宣告之刑以暫不執行為適當，並衡酌本
    案之犯罪程度，爰宣告緩刑2年，以勵自新。惟為確保被告
    記取教訓並建立尊重法治之正確觀念，認有課予一定負擔之
    必要，爰併依刑法第74條第2項第5款規定，命其應於本判決
    確定時起1年內，向檢察官指定之政府機關、政府機構、行
    政法人、社區或其他符合公益目的之機構或團體，提供60小
    時之義務勞務，並依刑法第93條第1項第2款之規定，諭知緩
    刑期間付保護管束，以收矯正及社會防衛之效。倘被告未遵
    循本院所諭知如主文所示緩刑期間之負擔，情節重大，足認
    原宣告之緩刑難收其預期效果，而有執行刑罰之必要者，依
    刑事訴訟法第476條及刑法第75條之1第1項第4款之規定，檢
    察官得向本院聲請撤銷上開緩刑之宣告，併予敘明。
九、沒收：
　㈠扣案如附表編號1至10所示之物，均係被告所有，具係供本案
    犯罪所用之物，業據被告供承在卷（見偵一卷第15至17頁、
    第381至382頁、本院二審卷第119頁），爰應依刑法第38條
    第2項前段規定，宣告沒收。
　㈡扣案如附表編號11、12所示現金合計1,674,000元，被告於警
    詢時先供稱：現金1,674,000元是賭資，我有受人委託代為
    經由美國職棒簽賭網站，若有贏或虧錢，我就獲利或負擔20
    %的新臺幣，警方所查扣的新臺幣就是獲利等語；復改稱：
    我下注迄今獲利約50萬元等語（見偵一卷第17頁、第29頁）
    ，則其於警詢時就前開現金1,674,000元性質為何，已供述
    不一。參酌被告於偵查中陳稱：現場查扣的1,674,000元有
    些是我因本案賭博贏的錢，有些是我去澳門贏的錢，而我的
    下注量約為200萬元，本案獲利則為50萬元（見偵一卷第381
    頁），嗣於本院準備程序時供述：我在警詢時對於賭資與獲
    利的意義不太懂，因此才會回答查獲的新臺幣就是獲利等語
    （見本院二審卷第69頁）。可見被告於警詢時即已陳述因本
    案聚眾賭博犯行而獲取之利益為50萬元，又遍查全案卷證，
    並無其他足認被告因本案犯罪之違法行為所得財物範圍之證
    據資料，故依罪疑唯輕、有疑唯利被告原則，自應從最有利
    於被告之認定，認其於上揭經營期間之獲利即犯罪所得為50
    萬元，應依刑法第38條之1第1項前段之規定，諭知沒收。被
    告及其辯護人認扣案之現金均與本案無關（見本院二審卷第
    123頁），容有誤會，附此敘明。
  ㈢至扣案之現金扣除前開獲利後，所餘1,174,000元部分（即附
    表編號12所示現金），依卷內現存證據，尚難認係被告因本
    案犯行所獲取之利益或供其犯圖利聚眾賭博罪所用之物，又
    被告所犯本案之罪即刑法第268條，未如同法第266條設有第
    2項之沒收特別規定，故不予宣告沒收，附此敘明。
　㈣另扣案如附表編號13、15所示之物，雖係被告所有，惟依卷
    內證據尚難認定係供本案犯罪所用之物，且非違禁物，自不
    予宣告沒收。而扣案如附表編號14所示之物，雖為被告所有
    ，惟被告於警詢及本院審理時均供稱：筆記型電腦係我私人
    使用，並非作為本案賭博犯行使用等語（見偵一卷第17頁、
    本院二審卷第119頁），卷內亦無證據足資認定該筆記型電
    腦係供本案犯罪所用之物，且非違禁物，自不予宣告沒收。
十、末按第一審法院依被告在偵查中之自白或其他現存之證據，
    已足認定其犯罪者，得因檢察官之聲請，不經通常審判程序
    ，逕以簡易判決處刑。但有必要時，應於處刑前訊問被告。
    前項案件檢察官依通常程序起訴，經被告自白犯罪，法院認
    為宜以簡易判決處刑者，得不經通常審判程序，逕以簡易判
    決處刑。依前二項規定所科之刑以宣告緩刑、得易科罰金或
    得易服社會勞動之有期徒刑及拘役或罰金為限，刑事訴訟法
    第449條定有明文。次按檢察官聲請以簡易判決處刑之案件
    ，經法院認為有第451條之1第4項但書之情形者，應適用通
    常程序審判之，為刑事訴訟法第452條所明定。復按對於簡
    易判決之上訴，準用刑訴法第3編第1章及第2章之規定。管
    轄第二審之地方法院合議庭受理簡易判決上訴案件，應依通
    常程序審理。其認案件有刑訴法第452條之情形者，應撤銷
    原判決，逕依通常程序為第一審判決，法院辦理刑事訴訟簡
    易程序案件應行注意事項第14點亦定有明文。本案檢察官提
    起公訴後，原審改依簡易判決處刑，惟被告有應不另為無罪
    之諭知部分，詳如前述，已不合於刑事訴訟法第449條所定
    得以簡易判決處刑之要件，而有刑事訴訟法第451條之1第4
    項第1款之情形。雖本案非由檢察官聲請以簡易判決處刑，
    而係依通常程序起訴後，原審認為宜以簡易判決處刑，依刑
    事訴訟法第449條第2項之規定，不經通常審判程序，逕以簡
    易判決處刑，與刑事訴訟法第452條之情形未盡相符。然原
    審既改以簡易判決處刑，卻又未符該程序之前提要件，此一
    判決瑕疵自不能使其無從救濟，以保障當事人之審級利益，
    且不能僅因刑事訴訟法第449條第1項或第2項之差別，而異
    其處理結果。是以基於相同事件應為相同處理之法理，應類
    推適用前揭法院辦理刑事訴訟簡易程序案件應行注意事項第
    14點之規定，由本院合議庭逕依通常程序審理後，自為第一
    審判決，當事人如不服本判決，仍得於法定上訴期間內，向
    管轄之第二審法院提起上訴，附此敘明。
據上論斷，應依刑事訴訟法第452條、第455條之1第1項、第3項
、第369條第1項前段、第364條、第299條第1項前段，刑法第268
條、第41條第1項前段、第74條第1項第1款、第2項第5款、第93
條第1項第2款、第38條第2項前段、第38條之1第1項前段，刑法
施行法第1條之1第1項，判決如主文。
本案經檢察官鄭少珏提起公訴，由檢察官劉承武到庭執行公訴。
中　　華　　民　　國　　110 　年　　1 　　月　　12　　日
                  刑事第一庭  審判長法  官  李殷君
                                    法  官  姚念慈
                                    法  官  林鈺珍

上正本證明與原本無異。
如不服本判決應於收受送達後20日內向本院提出上訴書狀，並應
敘述具體理由；其未敘述上訴理由者，應於上訴期間屆滿後20日
內向本院補提理由書（均須按他造當事人之人數附繕本）「切勿
逕送上級法院」。
                                    書記官  葉潔如
中　　華　　民　　國　　110 　年　　1 　　月　　12　　日
附錄本案論罪科刑法條全文： 
中華民國刑法第268條
意圖營利，供給賭博場所或聚眾賭博者，處3年以下有期徒刑，
得併科9萬元以下罰金。
附表：
編號 品名 數量 1 電腦主機 3台 2 螢幕 3台 3 鍵盤 2個 4 滑鼠 3個 5 電腦配線（含電源線、網路線、輸出線） 3組 6 數據機（含電源線3條、網路線1條） 3台 7 行動電話（含門號0000000000號SIM卡1張） 1支 8 帳冊 6本 9 十行紙記帳單 20張 10 便利貼記錄單 6張 11 現金 500,000元 12 現金 1,174,000元 13 中國信託商業銀行提款卡 1張 14 筆記型電腦（含鍵盤、滑鼠、充電線各1個） 1台 15 元大銀行、富邦銀行存摺 各1本